臺灣板橋地方法院刑事判決　　　　　　　94年度易緝字第64號
公　訴　人　臺灣板橋地方法院檢察署檢察官
被　　　告　癸○○○
輔　佐　人　子○○
上列被告因詐欺案件，經檢察官提起公訴〔起訴案號：八十一年
度偵字第一七八八五號、第一八０七四號〕，嗣經本院合議庭評
決由受命法官獨任行簡式審判程序，茲判決如下：
    主  文
癸○○○連續意圖為自己不法之所有，以詐術使人將本人之物交
付，處有期徒刑陸月，如易科罰金，以佰元折算壹日。
    事  實
壹、癸○○○前於民國〔下同〕七十九年六月一日，鳩集附表壹
    所示巳○○、酉○等人合組民間互助會〔會員、標會時地、
    會金詳如附表壹〕；再於八十年二月五日鳩集附表貳所示丁○○○、己○○等人合組另一民間互助會〔會員、標會時地
    、會金詳如附表貳〕，並任上開貳互助會之會首。詎癸○○○竟基於意圖為自己不法之所有之概括犯意，自不詳時間起
    至八十一年十月一日止，連續於附表壹、貳所示之開標時間
    內之數時點，多次向上開二互助會出價投標之會員詐稱有其
    他會員囑託伊代標並以高標得標，且告知其他未得標之活會
    會員，致活會會員陷於錯誤，而繳納會款與癸○○○，以此
    方式向上開二互助會之會員詐得會款計新台幣貳佰捌拾萬元
    ；嗣於八十一年十月一日，分由會員李淑嫀〔以其夫陳憲財
    之父丑○○之名義加入〕、乙○○標得當期互助會，癸○○○恐事跡敗露，又無力給付會款，乃避不見面嗣逃匿無蹤，
    丑○○等人遍尋不著始悉受騙。嗣癸○○○於本院審理時傳
    拘無著，經本院發布通緝，迄九十四年四月二十一日晚上九
    時二十分許，在澎湖縣馬公市○○路六號「嘉樺大飯店」６
    ００６號房內，為警查獲。
貳、案經被害人寅○○、辰○○、丑○○、乙○○、丁○○○、
    申○○、壬○○○、酉○、己○○、卯○○、戌○○、巳○○、吳庚○○、辛○○、甲○○、戊○、午○○、未○○、
    易丙○○等訴由臺灣板橋地方法院檢察署檢察官偵查起訴。
    理  由
壹、右揭事實，業據被告坦承不諱〔參見本院九十四年五月九日
    準備程序、簡式審判筆錄〕，核與告訴人寅○○、辰○○、
    丑○○、乙○○、丁○○○、申○○、壬○○○、酉○、己○○、卯○○、戌○○、巳○○、吳庚○○、辛○○、甲○○、戊○、午○○、未○○、易丙○○等於偵查中指訴被害
    情節，互核相符，復有互助會單影本貳件足資佐證〔附八十
    一年度偵字第一七八八五號卷第十一、十二頁〕，堪認被告
    自白情節與事實相符，足為認定右開事實之依據。本件事證
　　明確，被告之右開犯行，堪予認定。
貳、核被告所為，係犯刑法第三百三十九條第一項之詐欺取財罪
    。其多次詐欺取財犯行，時間緊接，犯罪構成要件相同，顯
    係基於概括犯意而為之，應依連續犯之規定論以壹罪，並加
    重其刑。爰審酌被告犯罪之動機、目的、手段，所詐取財物
    金額，暨犯罪後態度等一切情狀，量處如主文所示之刑，並
    諭知易科罰金之折算標準。
參、被告為事實欄所示犯行後，刑法第四十一條業於九十年一月
    四日修正、同年月十日經總統公布施行，原條文修正為第四
    十一條第一項，並將得易科罰金之罪，從「犯最重本刑為三
    年以下有期徒刑以下之刑之罪」，修正為「犯最重本刑為五
    年以下有期徒刑以下之刑之罪」，惟『增訂』「但確因不執
    行所宣告之刑，難收矯正之效，或難以維持法秩序者，不在
    此限。」。比較新舊法律，以新法有利於被告，即應適用新
    法將本案審結之。
據上論斷，應依刑事訴訟法第二百七十三條之一第一項、第二百
九十九條第一項前段，刑法第二條第一項前段、第五十六條、第
三百三十九條第一項、第四十一條第一項前段、第二項，罰金罰
鍰提高標準條例第一條前段、第二條，判決如主文。
本案經檢察官王家春到庭執行職務。
中　　華　　民　　國　　94　　年　　6 　　月　　10　　日
                  刑事第二庭法  官    陳  福  來
以上正本證明與原本無異。
如不服本判決應於送達後十日內向本院提出上訴狀。
                            書記官    林  兆  嘉
中　　華　　民　　國　　94　　年　　6 　　月　　10　　日
附表壹：
  一、會期：自民國七十九年六月一日起〔收會首款〕至民國八
      十二年十一月一日止。
  二、標會時間、地點：每月一日下午一時，在臺北縣三重市○○街一四一巷四一號開標。
  三、會金：每會每月新台幣壹萬元，標金最低壹仟元起。
  四、會首暨會員如下〔合計肆拾參名〕：
  ┌──┬───────────────────────────────┐
  │會首│癸○○○                                                      │
  ├──┼───────────────────────────────┤
  │會員│碧玉、洪三聘、陳裕彰、金安、金安、金水、金水、金標、玉秀、玉秀│
  │    │、來來、秋麗、酉○、宗元、宗元、午○○、午○○、未○○、未○○│
  │    │、易丙○○、易丙○○、戊○德、麗珠、麗珠、辛○○、湧源、湧源、│
  │    │申○○、秋秀、美子、劉美玲、甲○○、阿琴、進興、阿龍、進添、罔│
  │    │市、罔市、陳碧旭、黃建勳、黃金城、阿嬌。                      │
  └──┴───────────────────────────────┘
附表貳：
  一、會期：自民國八十年二月五日起〔收會首款〕至民國八十
      三年八月五日止。
  二、標會時間、地點：每月五日下午一時〔每年加三會，為一
      月二十日、五月二十日、九月二十日〕，在臺北縣三重市
      ○○街一四一巷四一號開標。
  三、會金：每會每月新台幣伍仟元，標金最低伍佰元起。
  四、會首暨會員如下〔合計伍拾肆名〕：
  ┌──┬───────────────────────────────┐
  │會首│癸○○○                                                      │
  ├──┼───────────────────────────────┤
  │會員│玉秀、玉秀、阿嬌、阿嬌、阿嬌、秋麗、秋麗、阿惠、阿惠、金水、金│
  │    │標、金標、金成、金安、秋香、秋芬、秋芬、罔市、罔市、阿華、阿華│
  │    │、阿怨、阿怨、阿美、阿隆、阿隆、進添、進添、趙漢、阿玉、阿玉、│
  │    │申○○、資吳豪、資文廷、資文廷、未○○、未○○、易丙○○、易狄│
  │    │樂觀、寶鳳、來順、魏麗芳、魏麗雪、湧源、美子、劉美玲、劉美玲、│
  │    │淑美、阿鈴、阿鈴、阿廷、阿廷。                                │
  └──┴───────────────────────────────┘
